臺灣臺中地方法院刑事判決　　　　　　　100年度易字第351號
公　訴　人　臺灣臺中地方法院檢察署檢察官
被　　　告　張富傑
選任辯護人　洪崇欽律師
上列被告因詐欺案件，經檢察官提起公訴（99年度偵字第26242
號），被告於本院行審判程序時，對於犯罪事實為有罪之陳述，
經本院合議庭裁定適用簡式審判程序，判決如下：
    主    文
張富傑意圖為自己不法之所有，以詐術使人將本人之物交付，處
有期徒刑參月，如易科罰金，以新台幣壹仟元折算壹日，緩刑貳
年。
    犯罪事實
一、張富傑與湯慧雯（所涉詐欺部分，業經臺灣臺中地方法院檢
    察署檢察官為不起訴處分確定）係事實上之夫妻。張富傑前
    於民國98年3月25日，以新臺幣（下同）200萬元之價格，向
    范台勵購買車牌號碼6986-QT號BMW廠牌之自用小客車（型式
    740 LI SEDAN、車身號碼為WBAHN61060 DT 46890號），並
    將前開自用小客車登記在湯慧雯名下；詎張富傑明知其於購
    買前開自用小客車時，該自用小客車之行駛里程數為6萬多
    公里，為牟取高額出售價格，竟基於意圖為自己不法所有之
    犯意，於98年4月13日，至臺中市○○路○段48號之千灃汽車
    保養廠，委由不知情姓名年籍不詳之成年友人將前開自用小
    客車之行駛里程數6萬5173公里更改為1萬8613公里(起訴書
    誤載為3萬多公里)後，再委由不知情之湯慧雯於99年4月19
    日，以michael70711帳號登入雅虎奇摩拍賣網路網頁，並在
    網頁上刊登出售前開自用小客車之訊息，並刊載「行駛里程
    （km）35200」等資料，出售價格為198萬元。適有劉昌明瀏
    覽前開網頁後，依網頁電話與張富傑聯絡，雙方約定於99年
    6月4日在臺中市南屯區○○○街附近看車，張富傑復向劉昌
    明佯稱前開自用小客車之行駛里程數與拍賣網頁刊登之內容
    相同，車子絕無問題云云，致使劉昌明陷於錯誤，誤認前開
    自用小客車之行駛里程數僅為3萬多公里，而同意購買前開
    車輛，並與湯慧雯約定於同日某時，在南屯區○○○街68之
    1號前簽定汽車買賣合約書，而以185萬元之價格購買前開自
    用小客車，並支付5萬元定金予湯慧雯；另於99年6月10日分
    別以現金存款40萬元及匯款140萬元至湯慧雯所有之玉山銀
    行南屯分行帳號0000000000000號帳戶內。嗣經劉昌明取得
    前開車輛後，發覺該自用小客車之引擎有異，遂向豐德股份
    有限公司查詢，始悉上情。
二、案經劉昌明訴由臺灣臺中地方法院檢察署檢察官偵查起訴。
    理    由
一、證據能力部分：
(一)、按除被告所犯為死刑、無期徒刑、最輕本刑為3年以上有期
    徒刑之罪或高等法院管轄第一審案件者外，於刑事訴訟法第
    273條第1項程序進行中，被告先就被訴事實為有罪之陳述時
    ，審判長得告知被告簡式審判程序之旨，並聽取當事人、代
    理人、辯護人及輔佐人之意見後，裁定進行簡式審判程序，
    為刑事訴訟法第273條之1第1項所明定；而簡式審判程序，
    貴在審判程序之簡省、便捷，故調查證據程序宜由審判長便
    宜行事，以適當之方法行之即可。是簡式審判程序中關於調
    查證據之程序，亦予簡化，關於證據調查之次序、方法之預
    定、證據調查請求之限制、證據調查之方法、證人、鑑定人
    之詰問方式等，均不須強制適用一般審判程序之規定。又因
    被告對犯罪事實不爭執，可認定被告並無行使反對詰問權之
    意，因此有關傳聞證據之證據能力限制，亦無庸適用。刑事
    訴訟法乃增訂第273條之2規定「簡式審判程序之證據調查，
    不受第159條第1項、第161條之2、第161條之3、第163條之1
    及第164條至第170條規定之限制」。本件經本院依上開規定
    適用簡式審判程序所採用之證據，即不受傳聞證據證據能力
    之限制。是本件告訴人劉昌明於偵查中之指訴、同案被告湯
    慧雯於偵查中之供述、證人范台勵及陳俊仁於偵查中之證述
    、臺北市監理處99年9月1日北市監牌字第09966142200號函
    及該函所檢送之汽車新領牌照登記書、豐德股份有限公司(
    以下簡稱豐德公司)99年8月30日函及該函檢送之車號6986-
    QT號自用小客車之維修保養紀錄1份，均有證據能力。
(二)、次按供述證據係以人之陳述，供為證明其陳述內容之事實之
    用；證人之陳述，往往因受其觀察力之正確與否，記憶力之
    有無健全，陳述能力是否良好，以及證人之性格如何等因素
    之影響，而具有游移性；或言不盡情，或故事偏袒，致所認
    識之事實未必與真實事實相符。至於非供述證據，則以物（
    包括一般之物及文書）之存在或狀態為其證據，客觀上已具
    備一定程度之不可代替性，且或係於不間斷、有規律之過程
    中所取得，並無預見日後可能會被提供作為證據之偽造動機
    。故比較言之，非供述證據應屬優勢證據，其評價上之裁量
    自較之於供述證據為強；傳聞法則主要之作用在確保當事人
    之反對詰問權。由於傳聞證據有悖直接審理主義及言詞審理
    主義諸原則，影響程序正義之實現，應予排斥以保障被告之
    反對詰問權。刑事訴訟法第159條第1項規定，被告以外之人
    於審判外之言詞或書面陳述，除法律另有規定外，不得作為
    證據。係屬傳聞法則之規定。同法第159條之1至第159條之5
    則屬傳聞法則之例外規定。上開傳聞法則及其例外之規定係
    規範供述證據之證據能力。至於以文書之物理外觀作為證據
    ，則屬物證之範圍，並無上開傳聞法則規定之適用問題，如
    該文件非出於違法取得，並已經依法踐行調查程序，即不能
    謂其無證據能力。至其證明力如何，則由法院於不違背經驗
    法則及論理法則之前提下，本於確信自由判斷( 最高法院98
    年台上字第5500號、97年台上字第6153號判決意旨參照)。
    本件告訴人所提出之雅虎奇摩拍賣網頁2紙、汽車買賣合約
    書、汽車新領牌照登記書、豐德公司汽車保養紀錄、汽車行
    車執照、存款憑條及匯款申請書各1紙、被告張富傑所提出
    之汽機車過戶登記書、車輛委修單、汽車委買合約書各1紙
    、本院100年度司中調字第330號調解程序筆錄1紙，並非供
    述證據，而無傳聞法則之適用。並均非屬違背法定程序所取
    得之證據，且與本件案情具有關聯性，亦具有證據能力。
二、認定犯罪事實所根據之證據及理由：
(一)、被告張富傑於99年9月2日、99年10月7日在偵查中分別供述
    ：有於99年6月4日將車號6986-QT的BMW車輛賣給告訴人，伊
    於買該車時，里程數約5、6萬公里，車輛賣給告訴人時，里
    程數約3萬5000公里，係因伊請伊朋友幫伊調的，且當時告
    訴人向伊買車時，伊未向告訴人提到車輛更改里程數之事；
    伊係於98年3月25日以200萬元向范台勵購買上開車輛，所提
    出之車輛委修單即為伊於98年4月13日請其他車行調整里程
    數之資料等語(見偵卷第28─29頁、第64─66頁)，並於本院
    審理時自白上開犯罪事實(見本院卷第39頁背面)。
(二)、告訴人於99年9月2日、99年10月7日在偵查中分別結證：伊
    係於99年6月4日先打電話與被告聯絡，當日即來臺中看車，
    伊有問被告車子里程數是否跟網路上刊登的一樣？被告稱：
    車子這麼新，不會有什麼問題，都正常；伊先打電話向被告
    詢問，被告回答里程數正確，伊才與被告約好來台中看車，
    看車時，是約在臺中市○○○街附近，如伊知道上開車輛里
    程數原為6萬多，經調整至3萬多，代表車輛可能有問題，伊
    不會買該車輛，伊並以185萬元購買上開車輛等語(見偵卷第
    26─27頁、62─64頁)。
(三)、證人湯慧雯於99年9月2日、99年10月7日及99年12月3日在偵
    查中分別供述：伊在網路上刊登拍賣上開車輛廣告，並由被
    告接洽將車輛賣予告訴人，伊依當時車子儀表板顯示之公里
    數記載汽車的里程數為3萬5200公里，不曉得里程數有無更
    改；於99年6月4日將上開車輛以185萬元賣予告訴人，並於
    同日收受5萬元定金；不知上開車輛實際里程數與儀表板里
    程數不符之事等語(見偵卷第27─28、66、81頁)。
(四)、證人范台勵於99年10月7日在偵查中結證：上開車輛為2005
    年出廠，為公司試乘車，後賣予訴外人林美雲(原名林美美
    )，林美雲使用完之後，再委託伊賣掉，公司試乘車是領租
    賃牌照，將租賃牌照繳銷後，當作一般車輛賣出，賣的時間
    約96年9月左右，當時車子里程數約3萬多公里，於97年底12
    月左右，林美雲託由伊賣掉的里程數約6萬6000公里，後於
    98年3月間，以200萬元賣予被告，里程數為6萬之BMW中古車
    與里程數為3萬之BMW中古車價格差約4、5萬元等語(見偵卷
    第60─62頁)。
(五)、證人陳俊仁於99年12月3日在偵查中具結：被告於98年4月2
    日將上開車輛送保養時，從儀表板上面看到的里程數及鑰匙
    讀取的里程數一樣是6萬5173公里，98年5月12日被告將車輛
    送保養時，儀表板顯示里程與實際里程不符，以鑰匙讀出來
    的里程數為6萬5173公里，該次伊依照儀表板上記載的里程
    數是1萬8613公里等語(見偵卷第79─80頁)。
(六)、並有載明：刊登上開車輛「自售『少跑』美車」「行駛里程
    （km）35200」等內容拍賣廣告之雅虎奇摩拍賣網頁2紙(見
    偵卷第8─9頁)、載明：告訴人於99年6月4日以185萬元，向
    湯慧雯購買上開車輛等內容之汽車買賣合約書(見偵卷第10
    頁)、載明：告訴人於99年6月9日將上開車輛登記予案外人
    陳宛青等內容之汽車新領牌照登記書(見偵卷第11頁)、載明
    ：車輛原里程數與儀表板上里程數不符豐德公司99年8月6日
    汽車保養紀錄(見偵卷第13頁)、本案車輛之汽車行車執照(
    見偵卷第16頁)、載明：告訴人於99年6月10日均以案外人陳
    宛青名義以現金40萬元存款至湯慧雯帳戶內，並匯款140萬
    元至湯慧雯帳戶內等內容之存款憑條及匯款申請書各1紙(見
    偵卷第32─33頁)、載明：被告於98年3月25日以200萬元向
    范台勵購得上開車輛，並於同日登記予湯慧雯等內容之汽機
    車過戶登記書、汽車委買合約書各1紙(見偵卷第71、72頁)
    ，載明：被告於98年4月13日，至臺中市○○路○段48號之千
    灃汽車保養廠，更改里程表等內容之車輛委修單1紙(見偵卷
    第71頁)、載明：本案車輛出廠年月為2005年5月，原車牌為
    2685-BB號等內容之臺北市監理處99年9月1日北市監牌字第
    09966142200號函及該函所檢送之汽車新領牌照登記書(見偵
    卷第36─37頁)、載明：本案車輛實際里程數與儀表板里程
    數不符之豐德公司99年8月30日函及該函檢送之本案車輛99
    年8月6日及98年5月12日之維修保養紀錄各1紙(見偵卷第50
    、51、56頁)在卷可稽。
(七)、綜上所述，被告之自白，核與事實相符，應堪採信。本案事
    證已臻明確，被告犯行堪以認定。
三、論罪科刑之理由：
    核被告所為，係犯刑法第339條第1項詐欺取財罪。被告就本
    件犯行，利用不知情姓名年籍不詳之成年友人及湯慧雯為之
    ，為間接正犯。爰審酌被告前有侵占及背信前科(均判處拘
    役50日，嗣經減刑，並定應執行刑拘役47日確定)，素行非
    佳（參臺灣高等法院被告前案紀錄表，見本院卷第5─6頁)
    ，以上情詐騙，致告訴人受有財產上損害之犯罪之情節及所
    生之危害，所得之利益，暨其於本院審理中坦認犯行，態度
    尚佳，並已於100年2月11日與告訴人以35萬元成立調解，並
    於同月15日全部賠償完畢，告訴人所受損害已受賠償，有本
    院100年度司中調字第330號調解程序筆錄及存款憑條在卷可
    稽(見本院卷第26、44頁)等一切情狀，量處如主文所示之刑
    ，並諭知易科罰金之折算標準。又查被告除於94年間因侵占
    案件，經本院以94年度易字第1834號判處拘役50日，於95年
    1月18日經臺灣高等法院臺中分院以94年度上易字第1498號
    判處上訴駁回確定；於95年間因背信案件，經本院以95年易
    字第1943號判處拘役50日，嗣於96年3月27日經撤回上訴確
    定，經本院於97年1月8日以96年聲減字第7889號減刑並定應
    執行刑拘役47日確定外，前未曾受有期徒刑以上刑之宣告，
    有上開臺灣高等法院被告前案紀錄表在卷可按，其因一時失
    慮，致罹刑章，業已於本院審理時坦承犯行，並已於100年2
    月11日與告訴人以35萬元成立調解，並於同月15日全部賠償
    完畢，告訴人所受損害已受賠償(參上開調解程序筆錄及存
    款憑條)，深知悔悟，衡其經此次偵審程序及罪刑之宣告後
    當知警惕，應無再犯之虞，本院認其所受宣告之刑，以暫不
    執行為適當，併予宣告緩刑2年，以勵自新。
四、應適用之法條：
(一)、刑事訴訟法第273條之1第1項、第299條第1項前段。
(二)、刑法第339條第1項、第41條第1項前段、第74條第1項第1款
    ，刑法施行法第1條之1第1項、第2項前段。
本案經檢察官劉玉媛到庭執行職務。
中    華    民    國   100    年    4     月    15    日
                  刑事第三庭    審判長法官  張靜琪
                                    法  官  丁智慧
                                    法  官  陳秋月
以上正本證明與原本無異。
如不服本判決應於收受判決後10日內向本院提出上訴書狀，並應
敘述具體理由。其未敘述上訴理由者，應於上訴期間屆滿後20日
內向本院補提理由書（均須按他造當事人之人數附繕本）「切勿
逕送上級法院」。
告訴人或被害人對於判決如有不服具備理由請求檢察官上訴者，
其上訴期間之計算係以檢察官收受判決正本之日期為準。
                                    書記官  詹東益
中    華    民    國   100    年    4     月    15    日
附錄本案論罪科刑法條全文：
中華民國刑法第339條第1項：
意圖為自己或第三人不法之所有，以詐術使人將本人或第三人之
物交付者，處5年以下有期徒刑、拘役或科或併科1千元以下罰金
。